臺灣橋頭地方法院民事裁定
111年度抗字第31號
抗  告  人  謝寶慧  




相  對  人  謝梨昭  
上列當事人間聲請拍賣抵押物事件，抗告人對於民國111年4月27
日本院司法事務官所為111年度司拍字第45號裁定提起抗告，本
院裁定如下：    
    主  文
抗告駁回。
抗告程序費用新臺幣壹仟元由抗告人負擔。   
    理  由
一、抗告意旨略以：伊於本院(抗告人誤載繫屬法院為臺灣高雄
    地方法院)110年度訴字第572號事件(下稱系爭訴訟)為參加
    人，系爭訴訟之既判力及爭點效僅及於當事人間，不及於參
    加人與他造，相對人提出之系爭訴訟之筆錄及判決無法證明
    本件抵押權所擔保之債權是否已屆清償期。依登記謄本記載
    ，本件抵押債權之存續期間為不定期限，清償期為依照各個
    契約約定，依民法第478條規定，既為未定期限之消費借貸
    契約，相對人亦未提出契約或其他釋明文件，如何能證明相
    對人之債權已屆清償期而未受清償，原裁定就此未盡形式審
    查之義務，除系爭訴訟之筆錄及判決外，相對人未提出債權
    已屆清償期而未受清償之釋明文件，原裁定即准予拍賣抵押
    物，應有違誤等語，爰提起抗告，並聲明：原裁定廢棄，相
    對人之聲請應予駁回。
二、按借用人應於約定期限內，返還與借用物種類、品質、數量
    相同之物，未定返還期限者，借用人得隨時返還，貸與人亦
    得定一個月以上之相當期限，催告返還，民法第478條定有
    明文。次按某甲由某乙為連帶保證人，向某丙借貸新台幣數
    萬元，未定返還期限，某丙未向某甲催告，逕向某乙訴請返
    還本金及利息，按某乙為連帶保證人，即屬民法第273條所
    稱之連帶債務人，某丙自得直接對之為返還之請求，且某丙
    既已對其起訴，亦應認其起訴為催告，且截至第二審言詞辯
    論之日止為時又逾一月以上，是其請求核與民法第478條之
    規定，並無不合（最高法院55年度第7次民刑庭總會會議決
    議㈡參照）。再者，聲請拍賣抵押物，原屬非訟事件，法院
    所為准許與否之裁定，無確定實體法上法律關係存否之性質
    ，於債權及抵押權之存否，並無既判力。故祇須其抵押權已
    經依法登記，且債權已屆清償期而未受清償，法院即應為准
    許拍賣之裁定。而對於此項法律關係有爭執之人，為保護其
    權利，得提起訴訟，以謀解決，不得僅依抗告程序聲明其爭
    執，並據為廢棄准許拍賣抵押物裁定之理由（最高法院94年
    台抗字第270號裁定意旨參照）。
三、經查：
　　㈠本件相對人於原審主張其對於第三人謝太白有新臺幣(下同
      )600萬元之借款(下稱系爭借款)債權存在，謝太白以抗告
      人所有如附表所示之不動產（下合稱系爭不動產）為相對
      人設定抵押權(下稱系爭抵押權)，抗告人於系爭訴訟亦承
      認與相對人間有系爭借款債權債務關係，請求拍賣系爭不
      動產，並提出系爭訴訟110年10月4日言詞辯論筆錄、系爭
      訴訟之判決、土地/建築改良物抵押權設定契約書、他項
      權利證明書、土地及建物登記謄本等件為憑（原審卷第6
      至12頁、第14至16頁、第21至24頁）。從形式上可知兩造
      間確有設定系爭抵押權之約定，並已登記。
　　㈡又兩造間就系爭抵押權之存續期間約定為不定期限，清償
      日期則約定為依照各個契約約定，有土地及建物登記謄本
      等件為憑（原審卷第21至24頁），經本院以111年7月7日
      通知命相對人陳報兩造就系爭借款有無約定清償期？如有
      ，清償期約定為何時？如無，清償期是否已屆至？等事項
      ，相對人具狀陳稱：其於110年3月2日寄發台中法院郵局
      第442號存證信函，通知謝太白應於110年3月31日前清償
      借款，因謝太白為名義上之借款人，相對人對謝太白及抗
      告人之債權為同一債權，故上開存證信函所載之清償日期
      110年3月31日應及於抗告人，系爭借款已屆清償期等語，
      並提出上開存證信函為證(本院卷第51至53頁)，經核相對
      人所提出上開存證信函之收件人僅記載謝太白，並無記載
      抗告人，則相對人以上開存證信函催告之對象自不包括抗
      告人，對抗告人不生催告之效力，且相對人亦未提出上開
      存證信函已送達謝太白之證明，亦難認相對人已對謝太白
      為催告，是相對人上開主張，洵無足採。又查，對於本院
      前開通知所詢事項，相對人全無提及系爭借款已約定清償
      期，堪認就清償期未特別約定，系爭借款係不定期限之消
      費借貸契約。相對人雖未提出已對抗告人為催告之證明，
      然相對人於原審聲請拍賣抵押物，原裁定正本於111年5月
      3日送達抗告人之住所，並由同居人簽收，有送達證書附
      卷可稽（原審卷第28頁），依前揭說明，應認相對人聲請
      拍賣抵押物之原裁定正本送達於抗告人時為催告，且迄今
      已逾1月以上，應認系爭借款之清償期已於111年6月3日屆
      至，是相對人之請求，核與民法第478條之規定，並無不
      合。從而，抗告人指摘原裁定就系爭借款是否已屆清償期
      未盡形式審查義務，違反民法第478條規定等語，洵非可
      採。至於相對人主張謝太白於84年間向其借款600萬元，
      其對於謝太白有600萬元之借款債權存在，抗告人於系爭
      訴訟亦承認與相對人間有上開借款債權債務關係等語，以
      致究竟係何人與相對人就系爭借款成立借貸契約之意思表
      示合致，或有疑義，然而相對人對於抗告人所主張之系爭
      借款債權是否存在，核屬實體上法律關係爭議，非本件抗
      告程序得以審酌，附此敘明。從而，抗告人提起抗告，請
      求廢棄原裁定，並駁回相對人於原審所為拍賣系爭不動產
      之聲請，為無理由，應予駁回。
四、據上論結，本件抗告為無理由，依非訟事件法第46條、第21
    條第2項、第24條第1項，民事訴訟法第495條之1第1項、第4
    49條第1項、第78條、第95條，裁定如主文。
中　　華　　民　　國　　111 　年　　7 　　月　　29　　日
                  民事第二庭  審判長法  官  謝文嵐
                                    法  官  周佳佩
　　　　　　　　　                  法  官  許慧如
附表：
土地：         編號 土        地       坐      落     使用分區 面積 權利範圍  市 區 段 小段 地號  平方公尺  1 高雄 仁武 北屋  240 （空白） 125.67 全部 備註：重測前八卦寮段000-0000地號         建物：         編號 建 號 基地坐落  建築式樣主要建築材料及房屋層數   建物面積 （平方公尺）  權利範圍   建物門牌    樓層面積 合    計 附屬建物 用途及面積  1  177 北屋段240地號  加強磚造 2層  一層：51.75 二層：51.75 總面積：103.5 無 全部   高雄市○○區○○○路000巷00弄00號       備註：重測前八卦寮段297建號         
以上正本係照原本作成。
如不服本裁定應於送達後10日內向本院提出再抗告狀（並按他造
當事人之人數附繕本），並繳納再抗告費新臺幣1,000 元。再為
抗告僅得以適用法規顯有錯誤為理由，並應委任律師為代理人。
附註：
抗告人之配偶、三親等內之血親、二親等內之姻親，或抗告人為
法人、中央或地方機關時，其所屬專任人員具有律師資格並經法
院認適當者，亦得為第三審代理人。
抗告人或其法定代理人具有律師資格者及前項情形，應於提出抗
告或委任時釋明之。
中　　華　　民　　國　　111 　年　　7 　　月　　29　　日
                                    書記官 邱秋珍